臺灣臺中地方法院交通事件裁定　　　 100年度交聲字第1608號
原處分機關　交通部公路總局臺中區監理所豐原監理站
異議人即受處分人
　　　　　　游吉彬
上列異議人即受處分人因違反道路交通管理處罰條例案件，對於
交通部公路總局臺中區監理所豐原監理站於民國100年6月2日所
為之處分（豐監稽違字第裁63-GG0000000號裁決書）聲明異議，
本院裁定如下：
    主    文
異議駁回。
    理    由
一、原處分機關係以：異議人即受處分人游吉彬（下稱受處分人
    ）於民國100年3月18日23時29分許，騎乘車牌號碼IWQ-63 1
    號重型機車(下稱系爭機車)，在臺中市○○區○○路67 巷
    口前，因「酒後駕車，當場告知權利仍拒絕測試」之違規，
    為臺中市警察局交通警察大隊直屬第三分隊員警依違反道路
    交通管理處罰條例第35條第4項規定，以中市警交字第GG0
    000000號舉發違反道路交通管理事件通知單當場舉發。嗣受
    處分人於100年6月2日到案，原處分機關遂於100年6月2日以
    豐監稽違字第裁63-GG0000000號裁決書裁處罰鍰新臺幣（下
    同）60,000元，並吊銷駕駛執照，3年內禁考。
二、受處分人異議理由略以：受處分人沒有考領機車駕駛執照，
    因於100年3月18日駕駛系爭機車違規被警方開單，罰鍰已繳
    清，惟原處分機關卻說要吊銷受處分人的汽車駕駛執照，按
    道路交通管理處罰條例第67條第6項規定「汽車駕駛人違反
    本條例規定，應受吊扣駕駛執照處分，於汽車駕駛人係無駕
    駛執照駕車者，在最長吊扣期間內，不得考領駕駛執照。」
    現在要吊銷汽車駕駛執照，顯有違上述規定，亦不符比例原
    則，懇請明察之處分等語。
三、按汽車駕駛人拒絕接受道路交通管理處罰條例第35條第1項
    酒精濃度測試之檢定者，處新臺幣6萬元罰鍰，並當場移置
    保管該汽車及吊銷該駕駛執照，道路交通管理處罰條例第35
    條第1項、第4項分別定有明文。又按汽車駕駛人，因違反本
    條例及道路交通安全規則之規定，受吊銷駕駛執照處分時，
    吊銷其持有各級車類之駕駛執照，道路交通管理處罰條例第
    68條亦有明文。再者，道路交通管理處罰條例第68條業於94
    年12月14日修正，並自95年3月1日施行，修正前之道路交通
    管理處罰條例第68條規定：「汽車駕駛人，因違反本條例及
    道路交通安全規則之規定，受吊扣或吊銷駕駛執照處分時，
    吊扣或吊銷其持有各級車類之駕駛執照」，其立法意旨在於
    違規行為對道路交通秩序之維持及道路交通安全已生較大之
    影響，故規定吊扣或吊銷其持有各級車類之駕駛執照，以限
    制其繼續駕車行駛道路之權利，其係屬駕駛行為之限制，並
    不因所持駕駛執照種類不同而有所差異。而修正後之道路交
    通管理處罰條例第68條規定：「汽車駕駛人，因違反本條例
    及道路交通安全規則之規定，受吊銷駕駛執照處分時，吊銷
    其持有各級車類之駕駛執照」，其立法理由略以：「原條文
    將違法或違規駕駛人所持有各級車類之駕駛執照一併吊扣或
    吊銷，失之過酷，影響人民工作及生活甚鉅，爰修正之」等
    語。故依修正後道路交通管理處罰條例第68條之規定觀之，
    受吊扣駕駛執照處分，不再吊扣其持有各級車類之駕駛執照
    ，僅於受吊銷駕駛執照處分時，始吊銷其持有各級車類之駕
    駛執照，而限縮修正前條文之適用範圍。是依上開規定，受
    吊銷駕照處分者，仍維持吊銷其持有各級車類之駕駛執照，
    原處分機關要無裁量餘地。而道路交通管理處罰條例第35
    條第4項之所以規定「拒絕酒精濃度測試檢定」除應課予罰
    鍰新臺幣6萬元外，並應當場移置保管該汽車及吊銷該駕駛
    執照，較諸同條第1項「汽車駕駛人，駕駛汽車經測試檢定
    有酒精濃度超過規定標準者，處新臺幣1萬5000元以上6萬元
    以下罰鍰，並當場移置保管該汽車及吊扣其駕駛執照1年。
    」之規定更為嚴厲，目的在於不使拒絕酒精濃度測試檢定之
    駕駛人反而獲得寬典，否則無異鼓勵駕駛人拒絕接受測試。
四、經查，受處分人游吉彬於100年3月18日23時29分許，騎乘系
    爭機車，在臺中市○○區○○路67巷口處，經警告知違規事
    實及勸導酒駕拒測之處罰規定後，仍拒絕接受警方酒精濃度
    測試之檢定，而為警舉發在案等情，為受處分人所不爭執，
    並有臺中市警察局交通警察大隊直屬第三分隊舉發通知單及
    原處分裁決書各1紙附卷可稽。足認受處分人於上開時、地
    確有駕駛系爭車輛拒絕接受酒精濃度測試檢定之交通違規行
    為，依前開說明，本即應依道路交通管理處罰條例第35條第
    4 項之規定，受「吊銷」駕駛執照之處分，並依同條例修正
    後第68條規定，吊銷其持有之各級駕駛執照無誤。查受處分
    人現持有小型車普通駕駛執照，無重型機車駕駛執照等情，
    有受處分人汽車、機車駕駛基本資料在卷可查，則揆諸上開
    規定及說明，原處分機關裁處受處分人罰鍰6萬元，吊銷受
    處分人各級駕駛執照包括所持有之小型車普通駕駛執照，並
    依同條例第67條第2項之規定，3年內不得考領駕駛執照，核
    無不當，受處分人本件聲明異議，為無理由，應予駁回。
五、據上論斷，應依道路交通管理處罰條例第87條、道路交通案
    件處理辦法第18條，裁定如主文。
中    華    民    國   100    年    6     月    14    日
                  交通法庭  法  官  劉正中
上正本證明與原本無異。
如不服本裁定，應於送達後5日內，向本院提出抗告狀。
                            書記官  黃英寬
中    華    民    國   100    年    6     月    14    日